臺灣高等法院刑事判決
110年度上訴字第1792號
上  訴  人  
即  被  告  李子昕


選任辯護人  陳俊隆律師
            江政俊律師
上列上訴人因違反槍砲彈藥刀械管制條例案件，不服臺灣桃園地
方法院108年度訴字第731號，中華民國109年5月15日第一審判決
（起訴案號：臺灣桃園地方檢察署107年度調偵字第1102、1104
號），提起上訴，本院判決如下：
    主  文
上訴駁回。
    事  實
一、李子昕明知可發射子彈具有殺傷力之仿造、改造槍枝及具殺
    傷力之子彈，均係槍砲彈藥刀械管制條例所列管之違禁物，
    非經主管機關許可，不得持有。竟仍基於未經許可持有具殺
    傷力之改造、仿造手槍及子彈之犯意，於民國105 年12月間
    某日，在桃園市桃園區經國路某賭場，收受某真實姓名年籍
    不詳綽號「馬屌」之人所交付、用以作為「馬屌」所欠新臺
    幣（下同）60萬元賭債之擔保品之如附表一編號1所示具殺
    傷力之仿美國INTRATEC廠TEC-KG9 型口徑9mm 半（全）自動
    手槍製造，槍號為000000，槍管內具6 條左旋來復線之仿造
    槍（槍枝管制編號0000000000號，含彈匣2 個）1枝；如附
    表一編號2 所示具殺傷力之由仿半自動手槍製造之槍枝，換
    裝土造金屬槍管而成之改造手槍（槍枝管制編號：00000000
    00號）1 枝，及附表二所示具殺傷力之制式、非制式之子彈
    共64顆，而自斯時起未經許可持有各如附表一、二所示具殺
    傷力之仿造槍枝、改造槍枝及制式、非制式子彈。嗣經警於
    106 年5 月23日，持原審法院核發之搜索票至李子昕位於桃
    園市○○區○○○街0 號5 樓執行搜索，扣得如附表一、二所示
    槍枝、子彈，而查悉上情。
二、案經新北市政府警察局三峽分局報告臺灣桃園地方法院檢察
    署檢察官偵查起訴。
    理  由
壹、證據能力部分：
一、按被告以外之人（包括證人、鑑定人、告訴人、被害人及共
    同被告等）於審判外之陳述雖不符刑事訴訟法第159條之1至
    之4等四條之規定，然經當事人於審判程序同意作為證據，
    法院審酌該言詞陳述或書面陳述作成時之情況，認為適當者
    ，亦得為證據；當事人、代理人或辯護人於法院調查證據時
    ，知有刑事訴訟法第159條第1項不得為證據之情形，而未於
    言詞辯論終結前聲明異議者，視為有前項之同意，同法第15
    9條之5定有明文。立法意旨在於傳聞證據未經當事人之反對
    詰問予以核實，原則上先予排除。惟若當事人已放棄反對詰
    問權，於審判程序中表明同意該等傳聞證據可作為證據；或
    於言詞辯論終結前未聲明異議，基於尊重當事人對傳聞證據
    之處分權，及證據資料愈豐富，愈有助於真實發見之理念，
    且強化言詞辯論主義，使訴訟程序得以順暢進行，上開傳聞
    證據亦均具有證據能力。查本件以下所引用之被告以外之人
    於審判外之供述證據，因檢察官、上訴人即被告李子昕(下
    稱被告)及其辯護人已於本院準備程序及審判程序時均表示
    沒意見（見本院卷第76至83、136至144、165至166頁)，且
    迄至言詞辯論終結前均未聲明異議，而本院審酌上開供述或
    非供述等證據資料製作時之情況，無不當取供及證明力明顯
    過低之瑕疵，認以之作為證據應屬適當，揆諸前開規定，本
    院亦認為均應有證據能力。
二、另本院以下援引之其餘非供述證據資料，檢察官、被告及其
    辯護人於本院準備程序及審判程序時對其證據能力均不爭執
    （見本院卷第83至101、144至167頁），且其中關於刑事訴
    訟法第164條第2項規定，證物如為文書部分，係屬證物範圍
    。該等可為證據之文書，已經依法踐行調查證據之程序，即
    提示或告以要旨，自具有證據能力，併此敘明。
貳、實體部分：
一、認定事實所憑之證據及理由：
(一)上揭事實，業據被告於原審及本院審理時坦承不諱(見原審
    卷二第97至101、119至129、223至232頁，本院卷第76、101
    、167至171頁)，並據證人即曾至被告住處目睹槍彈之人邱
    宏儒於警詢及偵查中證述明確(見106年度偵字第13648號偵
    卷【下稱第13648號偵卷】一第12至13、14至33頁，第13648
    號偵卷三第2至9、14至17頁，106年度偵字第23641號偵卷【
    下稱第23641號偵卷】一第10至32、35至42、45頁，105年度
    偵字第25968號偵卷【下稱第25968號偵卷】一第83至86頁，
    105年度偵字第26191號偵卷【下稱第26191號偵卷】第52至5
    3頁，105年度偵字第26858號偵卷【下稱第26858號偵卷】二
    第28至30、44至47頁)，復有原審法院搜索票、內政部警政
    署刑事警察局搜索扣押筆錄、扣押物品收據證明書、扣押物
    品目錄表等在卷可稽(見第13648號偵卷一第96、102至105頁
    ，第23641號偵卷三第33至37頁)，復有如附表一所示具殺傷
    力之仿造、改造槍枝及如附表二「具殺傷力子彈」欄位所示
    具殺傷力之制式、非制式之子彈扣案可資佐證。而被告為警
    於上開時、地查扣之槍彈，經送內政部警政署刑事警察局鑑
    驗結果，認附表一編號1所示槍枝1枝係仿美國INTRATEC廠TE
    C-KG9型口徑9mm 半（全）自動手槍製造，槍號為000000，
    槍管內具6 條左旋來復線之仿造槍（槍枝管制編號00000000
    00號，含彈匣2 個），擊發功能正常，可供擊發同口徑制式
    子彈用，認具殺傷力；如附表一編號2 所示槍枝1 枝係由仿
    半自動手槍製造之槍枝，換裝土造金屬槍管而成之改造手槍
    （槍枝管制編號：0000000000號），擊發功能正常，可供擊
    發適用子彈使用，認具殺傷力；如附表二所示制式、非制式
    子彈共64顆，經試射結果均可擊發，認均具殺傷力，此有內
    政部警政署刑事警察局106年7月27日刑鑑字第0000000000號
    鑑定書、109年2月19日刑鑑字第1090004171號函各1 份在卷
    可參(見第13648號偵卷三第26至31頁，第23641號偵卷二第1
    14至118頁，第23641號偵卷四第101至105頁，原審卷二第19
    5至196頁)。足認被告前揭任意性自白核與事實相符，應堪
    採信。
(二)綜上所述，本件事證明確，被告上開犯行，足堪認定，應予
    依法論科。
二、論罪部分：
(一)新舊法比較部分：
　　被告行為後，槍砲彈藥刀械管制條例第4 條、第7 至9 條等
    規定已於109 年6 月10日修正公布，同年月12日生效施行。
    此次修法是鑒於現行查獲具殺傷力之違法槍枝，多屬非制式
    槍枝，可遠距離致人死傷，且殺傷力不亞於制式槍枝，對人
    民生命、身體、自由及財產法益之危害，實與制式槍枝無異
    ；另因非制式槍枝之取得成本遠低於購買制式槍枝，且製造
    技術門檻不高、網路取得改造資訊容易，導致非制式槍枝氾
    濫情形嚴重，若區分制式與否而分別適用第7條或第8 條處
    罰，將使不法分子傾向使用非制式槍砲從事不法行為，以規
    避第7 條較重之刑責，無異加深不法分子大量使用非制式槍
    砲之誘因，為有效遏止持非制式槍砲進行犯罪情形，非制式
    槍砲與制式槍砲罪責確有一致之必要。為此修正第4條第1項
    第1款所稱槍砲之定義，在特定類型槍砲前增列「制式或非
    制式」等語，使管制範圍明確及於所有制式及非制式槍砲；
    且配合在第7 條第1 項、第8 條第1項、第9 條第1 項及第3
     項亦均增列「制式或非制式」等語，以調整各條所規範特
    定類型槍砲之範圍（另將第8條第1項、第2 項、第4項原條
    文「槍枝」，修正為「槍砲」，以統一用語）。是依修正後
    之新法，持有「非制式手槍」不再依第8條第4項規定，而改
    依較重之第7條第4 項規定處罰。從而，本件被告持有可發
    射子彈具有殺傷力之改造槍枝犯行，經比較新舊法適用結果
    ，新法規定非有利於被告，依刑法第2條第1項前段規定，自
    應適用被告行為時即修正前槍砲彈藥刀械管制條例第8條第4
    項之規定處斷。
(二)核被告所為，係犯修正前槍砲彈藥刀械管制條例第8條第4項
    之未經許可持有可發射子彈具有殺傷力之仿造槍枝、改造槍
    枝罪，及同條例第12條第4項之未經許可持有子彈罪。又按
    未經許可持有槍、彈，係侵害社會法益之罪，同時持有種類
    相同之槍、彈，縱令客體有數個（如數支同種類槍枝、數發
    同種類子彈），仍為單純一罪，不生想像競合問題（最高法
    院97年度臺上字第231 號判決意旨參照）。是被告同時持有
    具殺傷力之如附表一所示槍枝2枝，應僅成立未經許可持有
    可發射子彈具有殺傷力之仿造槍枝、改造槍枝一罪；同時持
    有具殺傷力之如附表二所示子彈共64顆，應僅成立未經許可
    持有子彈一罪。被告於本案持有之如附表二所示具殺傷力之
    制式、非制式子彈數量共64顆，起訴書犯罪事實欄僅記載被
    告持有具殺傷力之制式、非制式子彈共25顆，惟公訴意旨並
    未起訴之持有其他具殺傷力之制式、非制式子彈共39顆部分
    ，與業經起訴之未經許可持有子彈犯行，係單純一罪關係，
    自為起訴效力所及，本院自應併予審判。
(三)被告以一行為同時持有如附表一所示具有殺傷力之槍枝、如
    附表二所示具殺傷力之子彈，而同時觸犯未經許可持有可發
    射子彈具有殺傷力之仿造槍枝、改造槍枝罪、未經許可持有
    子彈罪2 罪名，為想像競合犯，應依刑法第55條規定，從一
    重依未經許可持有可發射子彈具有殺傷力之仿造槍枝、改造
    槍枝罪處斷。
三、駁回上訴之理由：
(一)原審審理後，認被告犯罪事證明確，審酌可發射子彈具有殺
    傷力之仿造槍枝、改造槍枝及具有殺傷力之子彈，均係屬高
    度危險之物品，被告竟未經主管機關許可，即擅自持有如附
    表一、二所示具殺傷力之仿造槍枝、改造槍枝共2 枝及具殺
    傷力之制式、非制式子彈共64顆，所持有之槍枝超過1枝、
    子彈數量更鉅，且持有上開大量槍、彈將近半年，直至本案
    被查獲為止，持有期間甚長，對他人之身體、生命安全及整
    體社會治安均造成潛在嚴重影響，犯罪情節非輕，惟念其並
    無任何刑事犯罪前科，有本院被告前案紀錄表1份在卷可參(
    見本院卷第55至57頁)，素行尚佳，且犯後坦承犯行，態度
    尚可，及其犯罪動機、目的、手段、持有槍彈期間之長短等
    一切情狀，量處如原判決主文所示之刑，並就宣告之罰金刑
    部分諭知易服勞役之折算標準；且敘明扣案如附表一所示仿
    造槍枝、改造槍枝均屬違禁物，均應依刑法第38條第1項規
    定宣告沒收，至扣案如附表二「具殺傷力子彈」欄所示子彈
    ，業經送鑑試射擊發，剩餘彈頭、彈殼，不再具有子彈功能
    ，已非違禁物（最高法院94年臺上字第3195號判決意旨參照
    ），爰均不予宣告沒收。經核其認事、用法均無違誤，量刑
    亦屬妥適。
(二)本件被告提起上訴，其上訴意旨固主張原審量刑過重，請求
    從輕量刑云云。惟按量刑之輕重，屬於為裁判之法院得依職
    權自由裁量之事項，苟其量刑已以行為人之責任為基礎，並
    斟酌刑法第57條所列一切情狀，在法定刑度內，酌量科刑，
    如無偏執一端，致明顯輕重失衡情形，不得遽指為不當或違
    法。查本件原判決已審酌刑法第57條所定科刑應審酌事項，
    在法定刑度範圍內予以科刑，難認有何輕重失衡情形，另按
    量刑輕重係屬事實審法院得依職權自由裁量之事項，本件原
    審已斟酌被告未經主管機關許可，即擅自持有如附表一、二
    所示具殺傷力之仿造槍枝、改造槍枝共2枝及具殺傷力之制
    式、非制式子彈共64顆，所持有之槍枝超過1枝、子彈數量
    更鉅，且持有上開大量槍、彈將近半年，直至本案被查獲為
    止，持有期間甚長，對他人之身體、生命安全及整體社會治
    安均造成潛在嚴重影響，犯罪情節非輕，惟念其並無任何刑
    事犯罪前科，有本院被告前案紀錄表1份在卷可參(見本院卷
    第55至57頁)，素行尚佳，且犯後坦承犯行，態度尚可，並
    其犯罪之動機、目的、手段、持有槍彈期間長短等一切情狀
    ，而為刑之量定，既未逾越法定刑度，亦無濫用自由裁量權
    限或違反比例原則，其量刑自屬妥適，而無被告上訴意旨所
    指量刑過重情事。是本件被告上訴，為無理由，應予駁回。
    至本件被告持有可發射子彈具有殺傷力之改造槍枝犯行，經
    比較新舊法適用結果，應適用被告行為時即修正前槍砲彈藥
    刀械管制條例第8條第4項之規定處斷，就此部分原審雖未及
    比較新舊法適用，惟原審所適用法條既與本院經比較新舊法
    適用結果相同，對判決結果不生影響，爰不予撤銷原判決，
    附此敘明。
據上論斷，應依刑事訴訟法第368條，判決如主文。
本案經檢察官吳宗憲偵查起訴，檢察官張秋雲到庭執行職務。
中　　華　　民　　國　　110 　年　　10　　月　　26　　日
                  刑事第一庭  審判長法  官  周煙平
　　　　　　　　　　　　　　　　　　法  官  連育群
　　　　　　　　　　　　　　　　　　法  官  吳炳桂
以上正本證明與原本無異。
如不服本判決，應於收受送達後20日內向本院提出上訴書狀，其
未敘述上訴之理由者並得於提起上訴後20日內向本院補提理由書
（均須按他造當事人之人數附繕本）「切勿逕送上級法院」。
                                    書記官  陳淑婷
中　　華　　民　　國　　110 　年　　10　　月　　26　　日
附錄：本案論罪科刑法條全文　　　　　　　　　　　　
修正前槍砲彈藥刀械管制條例第8條：
未經許可，製造、販賣或運輸鋼筆槍、瓦斯槍、麻醉槍、獵槍、
空氣槍或第 4 條第 1 項第 1 款所定其他可發射金屬或子彈具
有殺傷力之各式槍砲者，處無期徒刑或 5 年以上有期徒刑，併
科新臺幣 1 千萬元以下罰金。
未經許可，轉讓、出租或出借前項所列槍枝者，處 5 年以上有
期徒刑，併科新臺幣 1 千萬元以下罰金。
意圖供自己或他人犯罪之用，而犯前二項之罪者，處無期徒刑或
7 年以上有期徒刑，併科新臺幣 1 千萬元以下罰金。
未經許可，持有、寄藏或意圖販賣而陳列第 1 項所列槍枝者，
處 3 年以上 10 年以下有期徒刑，併科新臺幣 7 百萬元以下罰
金。
第 1 項至第 3 項之未遂犯罰之。
犯第 1 項、第 2 項或第 4 項有關空氣槍之罪，其情節輕微者
，得減輕其刑。
槍砲彈藥刀械管制條例第12條：
未經許可，製造、販賣或運輸子彈者，處 1 年以上 7 年以下有
期徒刑，併科新台幣 500 萬元以下罰金。
未經許可，轉讓、出租或出借子彈者，處 6 月以上 5 年以下有
期徒刑，併科新台幣 300 萬元以下罰金。
意圖供自己或他人犯罪之用，而犯前二項之罪者，處 3 年以上
10 年以下有期徒刑，併科新台幣 700 萬元以下罰金。
未經許可，持有、寄藏或意圖販賣而陳列子彈者，處 5 年以下
有期徒刑，併科新台幣 300 萬元以下罰金。
第 1 項至第 3 項之未遂犯罰之。

附表一：
編號        扣案物名稱  數量   鑑定結果  1 仿美國INTRATEC廠TEC-KG9型口徑9mm 半（全）自動手槍製造，槍號為000000，槍管內具6 條左旋來復線之仿造槍（槍枝管制編號0000000000號，含彈匣2 個）  1枝 擊發功能正常，可供擊發同口徑制式子彈使用，認具殺傷力。  2 由仿半自動手槍製造之槍枝，換裝土造金屬槍管而成之改造手槍（槍枝管制編號：0000000000號）  1枝 擊發功能正常，可供擊發適用子彈使用，認具殺傷力。 

附表二：
編號 扣案物  數量 鑑定結果  1 口徑9mm 制式子彈 35顆 經試射結果，均可擊發，認具殺傷力。  2 由金屬彈殼組合直徑8.9 ± 0.5 mm金屬彈頭而成之非制式子彈 1 顆 經試射結果，可擊發，認具殺傷力。  3 由金屬彈殼組合直徑8.8 ± 0.5 mm金屬彈頭而成之非制式子彈 3 顆 經試射結果，均可擊發，認具殺傷力。  4 口徑9mm 制式子彈 2顆 經試射結果，均可擊發，認具殺傷力。  5 口徑9mm 制式子彈 2顆 經試射結果，均可擊發，認具殺傷力。  6 口徑9mm 制式子彈 3顆 經試射結果，均可擊發，認具殺傷力。  7 口徑9mm 制式子彈 5 顆 經試射結果，均可擊發，認具殺傷力。  8 由口徑9mm 制式空包彈組合直徑8.8± 0.5 mm金屬彈頭而成之非制式子彈 13顆 經試射結果，均可擊發，認具殺傷力。